【裁判字號】    95,上訴,295
【裁判日期】    950808
【裁判案由】    強盜等
【裁判全文】
臺灣高等法院臺南分院刑事判決         95年度上訴字第295號
上  訴  人
即  被  告  乙○○
選任辯護人  吳永茂  律師
            龍毓梅  律師
上  訴  人
即  被  告  丁○○
選任辯護人  鄭慶海  律師
上列上訴人因強盜等案件，不服臺灣台南地方法院93年度訴字第
798號中華民國95年1月25日第一審判決（起訴案號：臺灣台南地
方法院檢察署92年度偵字第12944號、93年度偵字第5895號），
提起上訴，本院判決如下：
    主  文
上訴駁回。
    事  實
一、乙○○、甲○○二人係舊識，甲○○亦曾向乙○○支借金錢
    使用，且乙○○先前曾交付新臺幣（下同）一萬元予甲○○
    ，委請甲○○代為繳納信用卡帳單費用，嗣因甲○○、乙○○二人就有無代為繳付信用卡款項一事發生爭執，乙○○要
    求甲○○前往郵局查詢，甲○○乃於92年11月25日上午，駕
    駛車牌號碼２Ｗ－７３０３號自小客車搭載丙○○、戊○○
    二人先行前往臺南縣佳里鎮佳里郵局查詢繳款情形，然因甲○○等人並無乙○○信用卡之卡號，無從查詢，經甲○○與
    乙○○聯絡後，乙○○要求甲○○等人前去其位於臺南縣七
    股鄉○○村○○路七之三號住處。乙○○思及甲○○前債未
    清，欲趁此機會強逼甲○○清償債務，乃邀集丁○○及其餘
    姓名、年籍不詳之成年男子二人（起訴書誤載為三人，以下
    簡稱不詳男子）在其住處守候。甲○○、丙○○、戊○○三
    人於同日上午十一時三十分許，駕駛前開自小客車抵達上址
    乙○○住處後，乙○○即與甲○○就繳交信用卡款項事實發
    生爭執，乙○○旋與丁○○及屋內二名不詳男子共同基於私
    行拘禁、傷害、使人行無義務之事之犯意聯絡，由丁○○持
    形狀類似槍枝之物品抵住甲○○之頭部，脅迫甲○○、丙○○、戊○○三人，乙○○並持客觀上足以對人之生命、身體
    安全構成威脅之健身彈簧棒一支毆打丙○○，而戊○○亦遭
    在場姓名、年籍不詳之男子徒手毆打，以此方式剝奪甲○○
    、丙○○、戊○○三人之行動自由。乙○○、丁○○及在場
    二名不詳男子並強逼甲○○取下渠隨身配戴之手錶，又在甲○○停放於乙○○住處外之車牌號碼２Ｗ－７３０３號自小
    客車內搜刮甲○○隨身攜帶之皮包內之現金二萬元、印章、
    存摺、提款卡、身分證等物抵債或作為擔保品，而使甲○○
    行無義務之事。乙○○、丁○○及在場二名不詳男子因見丙○○、戊○○二人身上穿戴之項鍊、手錶、戒指等物，價值
    不斐，竟生歹念，而共同基於意圖為自己不法所有之強盜犯
    意聯絡，強逼丙○○、戊○○二人取下身上財物交付，並動
    手搜刮丙○○隨身攜帶之皮包；丙○○、戊○○因遭拘禁、
    毆打，不能抗拒，而將身上首飾、現金取下交付乙○○等人
    ；丙○○總計損失現金四萬七千四百元、手鍊、項鍊各一條
    、戒指四枚、手錶一只，另戊○○則交出戒指一枚。隨後，
    乙○○、丁○○及在場二名不詳男子乃強押甲○○、丙○○
    二人至同一處所二樓房間內，喝令甲○○、丙○○二人脫光
    衣物，仰躺在貼有瓷磚之地板上，並將房間冷氣轉強，乙○○除對甲○○、丙○○二人恫稱：要對渠二人施打毒品，再
    報警查緝甲○○、丙○○二人外，又每隔約十五分鐘即命甲○○、丙○○二人翻身趴在地板上，而持健身彈簧棒毆打甲○○、丙○○二人，致甲○○受有右眼瘀傷、背部淤傷之傷
    害（起訴書誤載為左手及右足踝挫傷、左下肢及右臉擦傷等
    傷害）；丙○○受有頭部外傷、全身多處挫傷血腫之傷害；
    而戊○○則受有右手手背瘀傷之傷害。迨同日下午二時許，
    乙○○、丁○○等人又將甲○○、丙○○二人強押至該處一
    樓，並承前使人行無義務之事及強盜之犯意聯絡，強逼甲○○簽發每張面額八萬元之本票合計五張做為擔保，並強迫丙○○、戊○○二人在該等本票背書，以作為甲○○欠款之擔
    保，而使甲○○行無義務之事，並因此而取得丙○○、戊○○在甲○○簽發之本票上背書之不法利益。嗣於同日下午三
    時許，乙○○、丁○○及在場二名不詳男子中一人復共同將
    甲○○強押上甲○○所駕駛之車牌號碼２Ｗ－７３０３號自
    小客車強逼甲○○返家籌錢，而在場之另一不詳男子則將丙○○、戊○○押往二樓，並強逼二人脫光衣物躺在地板上以
    便看管。乙○○、丁○○等人駕車強押甲○○返家途中，在
    距甲○○住處不遠之鎮安宮前巧遇甲○○之父王善吉，即向
    甲○○父親表達可否幫其償還借款之意，惟王善吉表示無能
    力幫甲○○還款，甲○○乃趁隙跳下附近約二層樓高之坡坎
    脫逃，致受有右手肘脫位、橈骨骨折、左手及右足踝挫傷、
    左下肢及右臉擦傷等傷害。乙○○等人見狀，即駕駛上開車
    牌號碼２Ｗ－７３０３號自小客車返回其住處，強逼丙○○
    、戊○○告知渠二人家中電話號碼，並撥打電話至丙○○、
    戊○○二人家中確認無誤後，又對丙○○揚言：三日內如無
    法交出甲○○，將至渠住處要錢等語，致丙○○心生畏懼。
    丙○○思及家中尚有幼子嗷嗷待哺，哀求乙○○讓渠留下基
    本生活開支，乙○○始交還五千四百元予丙○○。至同日下
    午六時三十分許，乙○○始僱請不知情之計程車司機陳信成
    載丙○○及戊○○離去。丙○○返家後報警處理，經警於同
    年月二十六日下午四時四十分許，持本院核發之搜索票前往
    乙○○上開住處搜索，當場扣得甲○○所有之車牌號碼２Ｗ
    －７３０３號自小客車一輛、汽車鑰匙一付、上開自小客車
    型車執照、強制責任保險保險卡各一張、甲○○之身分證一
    張、面額八萬元之本票五張、丙○○所有之女用手錶一只、
    項鍊一條、戒指一枚及現金九千一百元，因而查獲。
二、案經甲○○、丙○○、戊○○訴由臺南縣警察局麻豆分局報
    請臺灣臺南地方法院檢察署檢察官偵查起訴。
    理  由
一、證據能力：辯護人鄭慶海辯稱：林立中診所診斷證明書戊○○應診日期與案發日期不同，且為私文書，到底有無該診所
    亦無法調查，故無證據能力。按被害人戊○○於92年11月25
    日上午十一時三十分許，遭被告乙○○、丁○○等私行拘禁
    、傷害至同日下午六時三十分許，乙○○始僱請不知情之計
    程車司機陳信成載丙○○及戊○○離去，故戊○○於92年11
    月27日前往診所應診，於法並無不合；又醫療院所醫師出具
    之診斷證明書為依刑事訴訟法第一百五十九條之四第二款規
    定為從事業務之人於業務上所製作之證明文書，且該診斷證
    明書有醫師、診所卬章，並載明執業執照號碼，是為醫療院
    所醫師出具之診斷證明書無誤，並無顯有不可信之情況，自
    有證據能力。
二、訊據被告乙○○、丁○○二人固坦承於92年11月25日案發當
    日，告訴人甲○○、丙○○、戊○○三人曾駕駛車牌號碼２
    Ｗ－７３０３號自小客車前往被告乙○○住處，其二人並曾
    與另一不詳男子駕車載告訴人甲○○返家取款等事實，但均
    矢口否認有何被訴犯行，被告乙○○辯稱：因告訴人甲○○
    自92年10月份起向其陸續借款，其係在92年11月份之前即已
    要求告訴人甲○○開立本票為擔保，案發當日告訴人甲○○
    前往其住處與其商討信用卡款項及借款問題；當日下午二時
    許，告訴人三人抵達其住處後，告訴人丙○○一進門即拉扯
    其頭髮，當時其正在拿按摩棒（如第一二九四四號偵查卷第
    二三頁相片所示）按摩，為防衛自己，乃持該按摩棒還擊，
    之後其二名在場之男性友人與告訴人甲○○等人發生拉扯並
    毆打告訴人甲○○數下，告訴人丙○○遂停手；告訴人甲○○並無手錶，而告訴人丙○○當日身上穿戴之首飾，亦僅有
    女用手錶一支、項鍊一條、手鍊一條、女用戒指二只，別無
    其他；案發當日告訴人丙○○、戊○○二人係主動交出身上
    之首飾、戒指等物，目的係請其塗銷本票上之背書，遭其所
    拒，其欲將此等首飾等物返還，告訴人丙○○、戊○○拒收
    ；其並未恐嚇告訴人丙○○，亦未要求渠於三日內交出告訴
    人甲○○云云。至被告丁○○則辯稱：案發當日其在被告乙○○住處，僅見告訴人甲○○、丙○○、戊○○三人自己將
    首飾等物拔下，並未持疑似槍枝物品抵住告訴人甲○○頭部
    ，亦未將渠三人押往該處二樓房間毆打；當日其係受被告乙○○之託，前去幫忙討債，僅講話比較大聲，並未動手云云
    。另被告二人均辯稱：本案係因債務糾紛所致，其等並無不
    法所有意圖云云。經查：
  (一)證人即告訴人丙○○於原審審理中證稱：案發前一日告訴人
    甲○○告知欲查詢郵局匯款單，因郵局人員告知需被告乙○○之信用卡卡號方可查詢，渠等遂與被告乙○○電話聯絡，
    經被告乙○○之同意前往其住處。渠進入被告乙○○住處後
    ，見後方廚房有三名男子衝出，渠僅聽聞被告乙○○與告訴
    人甲○○談論信用卡匯款金額，兩人發生爭執，該三名男子
    旋即將渠等圍住，而被告丁○○持一枝黑色類似槍枝之物品
    抵住告訴人甲○○頭部。渠等遭被告乙○○及在場三名男子
    分持健身彈簧棒及徒手毆打，被告乙○○毆打渠大腿部位，
    並命渠脫光衣物，將渠與告訴人甲○○二人強押至二樓房間
    ，命渠二人仰躺在地板上，僅動手毆打時，命渠二人翻身。
    被告乙○○及在場二名不詳男子均有至二樓毆打渠二人，且
    被告乙○○並對渠恫稱：要對渠施打毒品再報警等語。其後
    ，渠與告訴人甲○○二人又遭被告乙○○等人押至樓下，被
    告丁○○又持類似槍枝物品抵住告訴人甲○○頭部，逼迫告
    訴人甲○○簽發本票，並強逼渠與告訴人戊○○在本票上背
    書，被告乙○○等人並以台語稱：『拗你們剛剛好』。簽發
    本票後，被告乙○○命渠等將身上財物取下，並命另一在場
    男子搜刮渠隨身皮包，且渠親見在場一身材壯碩之不詳男子
    將告訴人甲○○之金錶放入口袋中，但當時被告丁○○並未
    動手搜刮財物。渠損失四萬五千元現金、鑽石手鍊一條、紅
    寶石戒指三枚、祖母綠戒指一枚、斐翠玉鐲一只、珍珠項鍊
    一條、手錶一支。渠在本票上背書並非擔保告訴人甲○○積
    欠被告乙○○之款項，渠對告訴人甲○○、被告乙○○間債
    務關係亦不知情。告訴人甲○○簽完本票後，遭被告乙○○
    、丁○○及在場另一不詳男子押上車返家，而渠與告訴人戊○○被脫光衣服押在二樓，由在場另一不詳男子持健身彈簧
    棒看管等語（見原審卷第287至303頁）。
  (二)證人即告訴人戊○○於原審審理中證稱：告訴人甲○○與渠
    兄鄭文章係朋友，渠亦與告訴人甲○○相識，當日因鄭文章
    無法陪同告訴人甲○○前往，乃請渠隨同告訴人甲○○前往
    佳里郵局，因無被告乙○○之信用卡卡號，告訴人甲○○乃
    與被告乙○○聯絡，之後前往被告乙○○住處。抵達後，被
    告乙○○即將住宅大門關閉，被告乙○○等人並在客廳毆打
    渠三人，當時被告乙○○有持一運動棒毆打告訴人丙○○，
    被告丁○○亦曾對渠踢踹毆打，被告乙○○並命渠等將身上
    財物取下，渠本不願意交出戒指，但即被修理，故乃將戒指
    取下放在茶几上，遭被告乙○○取走。隨後告訴人丙○○、
    甲○○二人被帶到樓上，渠則在一樓被人看管，約數小時後
    ，告訴人丙○○、甲○○二人又被帶往樓下，當時渠二人衣
    衫不整，告訴人甲○○遭被告丁○○持類似手槍之物品抵住
    頭部強逼簽寫本票，被告乙○○等人並逼迫渠與告訴人丙○○在本票上背書，且被告乙○○並以台語稱：『拗你們剛剛
    好』。嗣後告訴人甲○○、丙○○二人又被帶往二樓，但告
    訴人甲○○隨即被押下樓帶出被告乙○○住處，渠又被帶往
    二樓，受迫脫去衣物躺在地板上等語（見原審卷第373至384
    頁）。
  (三)另證人即告訴人甲○○於原審審理中證稱：案發當日渠進入
    被告乙○○屋內，即有三名男子衝出，其中被告丁○○即持
    一類似槍枝之物品抵住渠頭部，告訴人丙○○、戊○○二人
    亦被控制，當時係一名在場之不詳男子並命渠將手錶交出，
    並持渠汽車鑰匙至渠所駕駛之自小客車中搜刮財物，隨後渠
    與告訴人丙○○被帶往二樓脫光衣物看管，在該處二樓渠與
    告訴人丙○○不斷遭被告乙○○、丁○○等人持健身彈簧棒
    毆打，被告乙○○並對渠二人恫稱要對渠二人注射毒品再去
    報警等語。約同日下午二時許，渠又被押至樓下，被告丁○○再度持類似槍枝之物品抵住渠頭部，被告乙○○命渠簽發
    本票，並命告訴人丙○○、戊○○二人在本票上背書。因被
    告乙○○等人不願將渠等釋放，渠不得已僅能表示返家籌錢
    ，被告乙○○、丁○○及另一不詳男子旋駕車載渠返家，抵
    達渠住處附近，巧遇渠父王善吉，因見被告乙○○等人又要
    將渠拖回車上，因而逃走等語（見原審卷第385至394頁）。
  (四)查證人即告訴人（以下簡稱告訴人）三人於原審審理中所為
    上開證詞，經核與渠三人於警詢及偵查中陳證情節（告訴人
    甲○○部分，見警卷第22至25頁、第12944號偵查卷第38 至
    40、120至121、170頁；告訴人丙○○部分，見警卷第12 至
    15、17至18、20頁、第12944號偵查卷第39、104至108、140
    、155至156頁；告訴人戊○○部分，見警卷第26至30頁、第
    12944號偵查卷第39頁）並無重大出入；而告訴人甲○○因
    遭被告乙○○、丁○○等人毆打，受有背部瘀傷之傷害，嗣
    後又因遭被告乙○○、丁○○夥同另一不詳男子強押返家籌
    錢，途中巧遇其父王善吉，經向王善吉籌錢未果，趁機跳坡
    崁逃逸，因而受有右手肘脫位、橈骨骨折、右足踝挫傷等傷
    害，亦經告訴人甲○○當庭證述無訛（見原審卷第395至396
    頁），核與證人即其父王善吉於偵查中所證情節吻合（見第
    12944號偵查卷第106、175頁），且告訴人甲○○、丙○○
    、戊○○三人先後於92年11月26日、同年月27日就醫，經診
    斷結果告訴人甲○○受有右手肘脫位、橈骨骨折、左手及右
    足踝挫傷、左下肢及右臉擦傷等傷害，另告訴人丙○○則受
    有頭部外傷、全身多處挫傷血腫之傷害，而告訴人戊○○則
    受有右手臂瘀傷之傷害，有財團法人臺灣基督長老教會新樓
    醫院出具之診斷證明書三紙（見警卷第38至39頁、第12944
    號偵查卷第18頁）、該院93年8月23日新樓麻歷字第93359號
    函檢附之告訴人丙○○、甲○○二人病歷資料各一份（見本
    院卷第30至35頁）、林中立診所出具之診斷證明書（見第12
    944號偵查卷第17頁）、門診病例表（見原審卷第27頁）各
    一紙在卷可稽，且有告訴人甲○○、丙○○二人受傷部位照
    片二十幀（見第12944號偵查卷第24至33頁）附卷可憑。又
    員警持原審核發之搜索票前往被告乙○○上址住處搜索，扣
    得告訴人甲○○所有之車牌號碼２Ｗ－７３０３號自小客車
    一輛、汽車鑰匙一付、上開自小客車型車執照、強制責任保
    險保險卡各一張、甲○○之身分證一張、面額八萬元之本票
    五張、丙○○所有之女用手錶一只、項鍊一條、戒指一枚及
    現金九千一百元，其中除本票五張外，均已發還告訴人丙○○領回，亦有贓物認領保管單二紙（見警卷第36至37頁）存
    卷可考，並經原審向臺南縣警察局麻豆分局函詢查明屬實，
    有該局93年8月21日南縣麻警三字第０九三００一一０三七
    號函附卷可資參佐（見原審卷第36至37頁）。
  (五)被告乙○○、丁○○二人雖矢口否認有何傷害、妨害自由、
    強取告訴人三人財物犯行，然：
    1.被告乙○○於警詢中，對於案發當日曾命告訴人甲○○、
      丙○○、戊○○三人將身上財物取下、簽發本票、在本票
      上背書，並命告訴人甲○○、丙○○二人至其住處二樓躺
      在地板上等情，並未加以否認（見警卷第二至四頁），而
      其在偵查中供稱：「（問：本票何來？）是甲○○當天還
      不出錢來，空白本票是我去買的，甲○○開給我五張，每
      張八萬元」等語（見第12944號偵查卷第11頁），此與告
      訴人三人於原審審理中證稱：確有遭被告乙○○等人押往
      二樓躺在地板上、本票係當日簽發、背書等情相互合致。
      且被告丁○○於到案後在偵查中供稱：「（問：知否他們
      二人被關在二樓嗎？）知道。我去時丙○○二人尚未來，
      我在一樓沒有看到他們二人被打，但有看到他們二人有被
      押上二樓，我在那邊待了一、二個鐘頭。我去了一個鐘頭
      丙○○他們才來，過了二十分鐘我才走」、「（問：你看
      到乙○○動手時有無制止？）沒有，我在樓下有聽到樓上
      有大小聲」等語（見第12944號偵查卷第155至156頁），
      則依被告二人上開供述，足見告訴人甲○○、丙○○二人
      確有遭被告乙○○等人押至其住處二樓，行動自由遭受控
      制無疑。按乙○○、丁○○及在場二名不詳男子係先強押
      甲○○、丙○○二人至同一處所二樓房間內，喝令「甲○○、丙○○二人脫光衣物」，仰躺在貼有瓷磚之地板上，
      並將房間冷氣轉強；迨同日下午二時許，乙○○、丁○○
      等人又將甲○○、丙○○二人強押至該處一樓，並強逼甲○○簽發每張面額八萬元之本票合計五張做為擔保，並強
      迫丙○○、戊○○二人在該等本票背書，以作為甲○○欠
      款之擔保後，又於同日下午三時許，乙○○、丁○○及在
      場二名不詳男子中一人復共同將甲○○強押上甲○○所駕
      駛之車牌號碼２Ｗ－７３０３號自小客車強逼甲○○返家
      籌錢，而在場之另一不詳男子則將丙○○、戊○○押往二
      樓，並強逼二人脫光衣物躺在地板上以便看管等情，堪予
      認定。至被告乙○○嗣後改稱本票係案發前約一個月簽發
      、背書，當日係為塗銷背書故而告訴人三人「主動」將財
      物交付，且案發當日告訴人三人並未至其住處二樓云云，
      顯係卸責之詞，不足採信。況，被告丁○○雖矢口否認被
      訴犯行，然其於93年5月26日偵查中供稱：「（問：當天
      你有無看見甲○○等三人到乙○○家？）有的。我看見甲○○等人進來就大呼小叫的，女的並動手打乙○○。另外
      兩個男的押乙○○到樓上」云云，為被告乙○○當庭否認
      （見第12944號偵查卷第170頁），而其於93 年6月23日偵
      訊中供稱：「（問：你有無看到何人毆打丙○○等人？）
      我有看到丙○○抓乙○○頭髮，乙○○的二個男性朋友見
      狀有出面制止，但我沒看到乙○○等人毆打告訴人」云云
      （見第5895號偵查卷第11頁），此又與被告乙○○於原審
      審理中供稱：曾持按摩棒毆打告訴人丙○○等情不符，顯
      見被告二人雖意圖相互掩飾犯行，但所供情節有重大矛盾
      ，所辯顯係卸責之詞，不足採信。
    2.告訴人丙○○、戊○○二人與被告二人俱不相識，亦無仇
      怨，本無誣攀之理，更無刻意造成自身嚴重傷勢，以便誣
      指被告二人犯罪之可能。被告選任辯護人辯護意旨，以告
      訴人三人自警詢、偵查至原審審理中，就渠三人何時遭被
      告等人強命脫衣、交付財物、帶往二樓等時序等項，所證
      情節相互矛盾，認告訴人三人證述不實云云。按乙○○、
      丁○○及在場二名不詳男子係先強押甲○○、丙○○二人
      至同一處所二樓房間內，喝令「甲○○、丙○○二人脫光
      衣物」，仰躺在貼有瓷磚之地板上，並將房間冷氣轉強；
      迨同日下午二時許，乙○○、丁○○等人又將甲○○、丙○○二人強押至該處一樓，並強逼甲○○簽發每張面額八
      萬元之本票合計五張做為擔保，並強迫丙○○、戊○○二
      人在該等本票背書，以作為甲○○欠款之擔保後，嗣於同
      日下午三時許，乙○○、丁○○及在場二名不詳男子中一
      人復共同將甲○○強押上甲○○所駕駛之車牌號碼２Ｗ－
      ７３０３號自小客車強逼甲○○返家籌錢，而在場之另一
      不詳男子則將丙○○、戊○○押往二樓，並強逼二人脫光
      衣物躺在地板上以便看管等情，已如前述，而辯護人係不
      分先後混而為一，認告訴人三人證述不實云云，顯有誤會
      。況查本案案發迄今業已二年有餘，告訴人三人記憶逐漸
      模糊，本在情理之中；而告訴人三人自警詢、偵查以迄原
      審審理中，均一致證述渠等一進入被告乙○○住處，未幾
      即遭被告二人夥同另二名不詳男子強押，行動自由受制，
      則渠等驚慌之中，亦難期待記憶清晰明確；且危急之中，
      告訴人各人對於自身受害之情況，記憶本當較他人為明確
      ，自不能以渠等各自對於其他二人受害情節描述偶有些微
      不一，逕認告訴人三人指證不實。
    3.被告乙○○、丁○○二人對於當日另有二名不詳男子在場
      乙節，始終未加爭執否認，而被告丁○○於原審審理中亦
      供稱：「（問：案發當天為何到乙○○家裡？）乙○○打
      電話給我說有交代甲○○去繳納信用卡的錢，甲○○沒有
      繳納，乙○○說有約甲○○到家裡，甲○○那邊有叫人，
      所以乙○○才叫我去」（見原審卷第413頁），顯見被告
      乙○○早已就本案犯行預作準備，否則斷無先行召喚幫手
      之理。被告乙○○為中度肢障，有中華民國身心障礙手冊
      影本一紙在卷可稽（見第12944號偵查卷第43頁），而其
      多次到庭應訊均乘坐輪椅，不良於行；反觀告訴人甲○○
      、丙○○、戊○○三人均為年約四十歲，身心狀況健康之
      正常人，然告訴人三人自被告乙○○住處離去時，竟傷痕
      累累，且依卷附告訴人丙○○之診斷證明書所示，告訴人
      丙○○全身多處瘀傷，而卷附渠受傷部位照片顯示告訴人
      丙○○之臀部、大腿部位嚴重瘀青，顯係經由器械重擊所
      致，且此類傷勢亦無可能係被告乙○○僅持其所謂之「按
      摩棒」毆打所致，顯見被告二人及在場二名不詳男子確有
      持用其他器械在場助勢；告訴人三人就此一致證稱被告二
      人及在場二名不詳男子所持用者為「健身彈簧棒」及一類
      似槍枝之物品，應屬可信。則告訴人丙○○於告訴人甲○○、戊○○二名成年男子在場之情況下，仍受此傷害，足
      見告訴人三人確係遭受被告乙○○、丁○○及在場二名不
      詳男子施用不法腕力私行拘禁，以致不能抗拒而任由他人
      持兇器毆打無疑。
    4.況，被告二人夥同另一不詳男子駕車搭載告訴人甲○○返
      家籌款時，巧遇證人王善吉，因證人王善即表示無力幫告
      訴人甲○○還款，告訴人甲○○情急之下，竟趁隙躍入二
      層樓高之坡坎逃逸等情，業據證人王善吉、告訴人甲○○
      分別於偵審中結證明確，並為被告二人所不爭。倘果如被
      告二人所辯，現場氣氛平和，並無任何人對告訴人三人施
      以強暴、脅迫，而告訴人復自願將身上財物取下以求取回
      本票或塗銷背書，且告訴人甲○○係自願帶同被告乙○○
      等人返家籌款，行動自由未受限制云云，則告訴人甲○○
      向其父王善吉籌款未果，或可繼續前往他處尋求他人協助
      ，或可與被告乙○○情商延期還款，實無甘冒生命危險，
      躍入二層樓高之坡坎逃離現場之理。由此益證告訴人甲○○表示返家籌錢並非出於自願，且行動自由確已遭被告乙○○、丁○○等人剝奪無疑。
    5.至於，被告丁○○選任辯護人辯護意旨，以被告乙○○事
      後僱請計程車送告訴人丙○○、戊○○二人返家，而證人
      即計程車司機於偵查中證稱未見告訴人二人身上有傷，而
      證人即案發當日駕駛計程車送告訴人丙○○、戊○○二人
      返家之計程車司機陳信乘於偵查中證稱：「（問：乙○○
      有否於92年11月25日僱用你載丙○○、戊○○回家？）有
      ，但我不知那二人姓名，乘客是一男一女」、「（問：那
      二名乘客是否有受傷？）沒有。我看他們外表都沒有受傷
      ，且也沒聽他們說有受傷，他們的言行正常，穿著也正常
      ，我有跟他們寒暄，但沒說到在乙○○家有被欺負，也沒
      說去乙○○家作何事」等語（見第12944號偵查卷第148至
      149頁），顯見被告二人並無傷害、妨害自由犯行云云。
      惟被告乙○○於告訴人丙○○、戊○○行動自由尚受限制
      時，曾撥打電話至渠二人家中確認身分，此業經證人丙○○當庭證述明確（見原審卷第302頁），並有中華電信南
      區電信分公司國內外長途通話明細清單一紙在卷可稽（見
      第12944號偵查卷第69頁），則被告乙○○既已掌握告訴
      人丙○○、戊○○二人聯絡方式，有恃無恐，自無拒不讓
      渠二人離去之理，且觀諸上開通話明細單之記載，被告乙○○係於當日下午五時三十五分、三十六分許撥打電話至
      告訴人丙○○、戊○○二人家中，則告訴人丙○○證稱係
      於當日晚間六時許始遭釋放（見原審卷第301頁），應屬
      可信，衡以本案案發時間已近年末，而證人陳信成駕車送
      告訴人丙○○、戊○○二人返家之時間業已超過晚間六時
      ，天色昏暗，且證人陳信成所駕駛之計程車係被告乙○○
      召喚，此業據被告乙○○於警詢中供認無訛（見警卷第四
      頁反面），則告訴人丙○○證稱因恐證人陳信成與被告乙○○等人同夥，以致不敢告知被害經過等語（見原審卷第
      301頁），乃至於證人陳信成因視線不良以致並未發覺告
      訴人丙○○、戊○○二人身上傷勢等情，與常情均無違背
      ，自不能僅以證人陳信成之證詞據為有利於被告二人之認
      定。況，倘拘禁他人者事後將被害人釋放時，均不認有妨
      害自由犯行，此不啻認為行為人必須將被害人拘禁至死，
      否則不能追究行為人刑事責任，此當非刑法妨害自由罪章
      規範本旨，自不能以此逕認被告二人並無妨害自由犯行，
      併予敘明。
    6.至被告乙○○上訴辯稱：本票五紙是何時所簽發？是否是
      案發當天因被告等人之強暴脅迫行為致不能抗拒而簽發交
      付被告？或是案發前由甲○○所簽發交付被告？簽發並交
      付本票，是否該當強盜罪「財物給付」之「財物」要件？
      是構成強盜罪或僅成立妨害自由罪？查所辯各項除前已詳
      述外，由被告乙○○下列之主張與告訴人三人於原審審理
      中證稱，即知本票五張係告訴人等於案發當日所簽發、背
      書：
    (1)警詢中，對於案發當日曾命告訴人甲○○、丙○○、戊○○三人將身上財物取下、簽發本票、在本票上背書，並命
      告訴人甲○○、丙○○二人至其住處二樓躺在地板上等情
      ，並未加以否認（警卷第2至4頁）。
    (2)偵查中，供稱：「（問：本票何來？）是甲○○當天還不
      出錢來，空白本票是我去買的，甲○○開給我五張，每張
      八萬元」等語（第12944號偵查卷第11頁）。
    (3)上開陳述與告訴人三人於原審審理中證稱：確有遭被告乙○○等人押往二樓躺在地板上、本票係當日簽發、背書等
      情相互合致。（上開第(1)、(2)、(3)項，見原判決第8頁）
  (六)被告乙○○另辯稱：其與告訴人甲○○有債務糾紛，而告訴
    人丙○○當日取出交付之首飾等物品僅員警搜索查扣之物，
    別無其他，而被告二人均辯稱：並無不法所有意圖云云。經
    查：
    1.告訴人甲○○自警詢、偵查至原審審理中，固矢口否認與
      被告乙○○有何債務糾紛云云，然原審傳訊被告乙○○查
      報之證人陳羿秀到庭，證人陳羿秀證稱：「（問：是否認
      識甲○○？）有一次乙○○帶過來我家裡說他欠乙○○的
      錢，要向他要錢」、「（問：乙○○要跟甲○○要多少錢
      ？）乙○○跟我說甲○○欠他大約四十萬元」、「（問：
      甲○○有承認？）我和甲○○不熟，乙○○說的時候甲○○有默認，但都沒有說話」、「（問：當天乙○○為何要
      帶甲○○到你住處？）我有一位朋友在辦理信用卡，乙○○帶甲○○到我住處想要我朋友幫甲○○辦信卡還他錢」
      、「（問：甲○○有無請你朋友辦理信用卡？）有」、「
      （問：甲○○是辦哪一家銀行信用卡？）好像是日盛銀行
      的」、「（問：有親眼目睹乙○○把錢借給甲○○？）我
      沒有看到，是乙○○跟我講的」、「（問：當時甲○○有
      無當場跟你說辦理信用卡做何用？）甲○○靜靜不說話，
      都是乙○○在說話，我覺得甲○○是默認」等語（見原審
      卷第159至162頁），經原審向日盛銀行函詢結果，告訴人
      甲○○確曾於92年11月中旬，檢具「友露安車行」出具之
      在職證明書向該行借貸二十八萬元之信用貸款，另申辦額
      度十五萬元之現金卡一張，並已以該現金卡借款三萬元，
      且貸款申請書、現金卡貸款申請書上，均將被告乙○○記
      載為聯絡人，有日盛銀行陳報之相關借貸資料在卷可稽（
      見原審卷第178至187、210至218頁）；而證人陳羿秀嗣後
      陳報當時為告訴人甲○○辦理借貸業務者為林美雲，經原
      審傳訊到庭後，證人林美雲證稱：「（問：是否認識陳羿
      秀？）她是我開服飾店的客戶」、「（問：為何認識乙○○？）我記得是陳小姐說她的朋友乙○○有要辦理貸款問
      我有無認識銀行，我有說我認識日盛銀行行員，我就幫她
      送件」、「（問：《提示原審卷第179、180頁日盛銀行貸
      款申請書》當時是否代辦此份貸款資料？）是，沒有錯」
      等語（見原審卷第311至312頁）。又被告乙○○供稱曾典
      當車輛將所得款項借予告訴人甲○○，並提出款項借用證
      （見第12944號偵查卷第42頁）、當票一紙為證（見原審
      卷第89頁），經原審傳訊當時辦理典當業務之證人黃良源
      到庭，證人黃良源亦證稱：「（問：她《即被告乙○○》
      有無向三益借錢？）她有當一台車子。那台車本來是當在
      佳里的當舖，已經借款九萬元，後來我幫她去把那台車子
      要回來，被告乙○○和另外一個男生又來向我質借二萬元
      」、「（問：乙○○拿那台車典當你給她多少錢？）總共
      十一萬元，利息共三千三百元，九萬元是之前在佳里當舖
      借的，她又來借二萬元利息是六百元，先預扣，九萬元我
      拿去還佳里的當舖」、「（問：二萬元是交給誰？）乙○○和一個男子一起過來，我拿給他們」、「（問：你說的
      他們是乙○○還是那位男子？）我拿給乙○○」等語（見
      原審卷第304至305頁），且證人黃良源嗣後具狀陳報稱：
      被告乙○○確實曾於92年11月19日，由出庭之人中一人陪
      同前去借款二萬元（見原審卷第358頁）；佐以告訴人甲○○於原審審理中，對渠曾於本案案發前約一週駕車載被
      告乙○○前往當鋪乙節，亦無意見，僅稱並未向被告乙○○借款云云（見原審卷第395頁）。則依上開事證，告訴
      人甲○○經由被告乙○○向日盛銀行辦理貸款，進而駕車
      搭載被告乙○○前往當鋪向證人黃良源借款，時間均集中
      於92年11月中旬，告訴人甲○○於相關貸款申請資料上復
      將被告乙○○填寫為聯絡人，被告乙○○又委請告訴人甲○○繳交信用卡款項，倘被告乙○○與告訴人甲○○間並
      無金錢往來，何以兩人互相參與對方在外金錢借貸過程？
      且本案倘僅因信用卡繳款糾紛而生，縱告訴人甲○○確未
      代為繳交款項，此不過衍生遲延利息之問題，被告乙○○
      實無大張旗鼓，另行尋求被告丁○○等三名男子到場協助
      之必要。是告訴人甲○○證稱與被告乙○○並無債務關係
      云云，難認屬實，此部分顯已超越合理懷疑之程度，應為
      有利於被告二人之認定。則被告二人強取告訴人甲○○之
      手錶、現金等物，並強逼渠簽發面額八萬元之本票五張，
      既無不法所有之意圖，即與強盜罪之構成要件有間。惟告
      訴人甲○○縱積欠被告乙○○部分款項，被告二人亦不得
      以上述強暴、脅迫之方式強逼告訴人甲○○履行債務，被
      告二人對於告訴人甲○○所為「強制犯行」不能因此而解
      免刑責，乃屬當然。
    2.惟被告乙○○與告訴人丙○○、戊○○二人並無任何債務
      糾紛，觀諸被告乙○○於警詢中供稱：「（問：本票既是
      甲○○所簽立，為何後面還叫丙○○背書？）因為丙○○
      插手此事，所以才要她背書負責。不只丙○○、興仔也在
      本票上背書負責」等語（見警卷第四頁），以及證人丙○○、戊○○二人於原審審理中，一致證稱被告乙○○強逼
      渠二人在本票上背書時，以台語稱：「拗你們剛剛好」等
      語，顯見被告乙○○僅因告訴人丙○○、戊○○二人陪同
      告訴人甲○○前來，因見告訴人丙○○、戊○○二人穿金
      戴銀，財力頗豐，因而臨時起意，強盜渠二人財物並強逼
      渠二人在告訴人甲○○簽發之本票上背書。又被告丁○○
      既係受被告乙○○之託前來，且其於原審審理供稱：「乙○○打電話給我說有交代甲○○去繳納信用卡的錢，甲○○沒有繳納，乙○○說有約甲○○到家裡，甲○○那邊有
      叫人，所以乙○○才叫我去」等語（見原審卷第413頁）
      ，足見其對於本案發生緣由，亦非毫無所悉，其二人對告
      訴人丙○○、戊○○二人具有不法意圖，至為顯然。
    3.至於，被告乙○○辯稱：告訴人丙○○身上首飾價值不高
      ，且當日渠交付之首飾僅為警查獲之物，別無其他云云。
      惟被告乙○○與告訴人丙○○、戊○○二人並無財務糾紛
      ，本不得以強暴、脅迫方式強命他人交付任何物品，此等
      物品價值如何，與被告二人不法意圖無涉，亦無解於強盜
      犯罪之成立。另就告訴人丙○○當日遭強盜物品種類、數
      量部分，告訴人丙○○自偵查至原審審理中，渠陳證遭強
      盜之物品均無重大出入，所言應屬可信，且被告乙○○於
      警詢中供稱：「（問：根據妳供述甲○○、丙○○一共留
      下六萬多元現款，因何警方今搜索僅查扣九千一百元現金
      ，餘款現置於何處？）我已拿去還欠別人的款項了」（見
      警卷第二頁反面），顯見被告乙○○為警查獲之前，業已
      處分強盜所得之部分財物，是不能僅以被告乙○○之辯詞
      暨員警於現場查獲之物品，逕為有利於被告二人之認定。
  (七)綜上所述，被告乙○○、丁○○二人所辯情節，除就被告乙○○與告訴人甲○○間債務糾紛外，餘均與調查證據所得不
    符，顯係卸責之詞，不足憑信。被告乙○○、丁○○二人犯
    行均堪認定，應依法論科。
三、按數行為於同時同地或密切接近之時地實施，侵害同一之法
    益，各行為之獨立性極為薄弱，依一般社會健全觀念，在時
    間差距上，難以強行分開，在刑法評價上，以視為數個舉動
    之接續施行，合為包括之一行為予以評價，較為合理，則屬
    接續犯，而為包括之一罪，最高法院86年台上字第3295號判
    例可資參照；又行為人施以強暴、脅迫、藥劑、催眠術或他
    法，致使被害人不能抗拒，取得法律上無適法權源之財產上
    利益，如迫令被害人無端承認對行為人有債務存在而出具「
    借據」之情形者，因行為人之不法利得並非該有形物體之「
    借據」本身，乃係「借據」上所表彰之「權利」之不法利益
    ，此項不法利益即為刑法第328條第2項所稱「財產上不法之
    利益」；且強盜罪以強暴、脅迫等方法，致使不能抗拒為構
    成要件之一，當然含有妨害被害人自由之性質，故犯強盜罪
    而有妨害被害人之自由時，是否另論以妨害自由罪名，應就
    行為人之全部犯罪行為實施過程加以觀察，倘妨害自由行為
    時，強盜行為尚未著手實施，可依其情形認為妨害自由、強
    盜犯罪間具有方法結果之牽連關係，最高法院82年度台上字
    第866號、92年度台上字第2184號判決亦可參佐。經查：
    (1)被告乙○○、丁○○二人夥同不詳男子二名以強暴、脅迫
      方式，強逼告訴人甲○○取出身上現金二萬元、手錶一只
      等物，進而前往渠所駕駛之上開自小客車搜刮財物以抵償
      債務，並強逼告訴人甲○○簽發本票，使渠行此無義務之
      事，核其二人所為，係犯行法第304條第1項之強制罪，公
      訴意旨認被告二人就強取告訴人甲○○財物部分，所為係
      犯刑法第330條第1項之加重強盜罪，固非無見，然被告乙○○與告訴人甲○○間有債權債務關係，其與被告丁○○
      就此部分並無不法所有意圖，已如前述，是公訴意旨尚有
      未洽，起訴法條應予變更。
    (2)被告二人及在場二名不詳男子在被告乙○○住處徒手或持
      健身彈簧棒於密切接近之時間內接續毆打告訴人三人數次
      ，所為係犯刑法第277條第1項之傷害罪。
    (3)被告丁○○受被告乙○○之指示，持類似槍枝物品抵住告
      訴人甲○○頭部，並先後將告訴人三人押至被告乙○○住
      處二樓脫光衣物，所為係犯行法第302條第1項之私行拘禁
      罪，被告二人進而夥同在場之另一不詳男子駕車強押告訴
      人甲○○駕車返家取款，所為係犯同條第一項之以非法方
      法剝奪人行動自由罪，但此與前開私行拘禁犯行時間密接
      ，所侵害者復均為告訴人甲○○之自由法益，應認為係接
      續行為，而論以包括之私行拘禁一罪；公訴意旨認被告二
      人上開犯行係犯同條第一項之以非法方法剝奪人行動自由
      罪，亦有未合，惟此部分既規定於同一條文內，本院無庸
      變更起訴法條。而公訴意旨認被告乙○○對告訴人丙○○
      恫稱：將對渠施打毒品再報警處理等語，另涉刑法第三百
      零五條之恐嚇罪嫌云云，然此部分經原審詰問告訴人丙○○、甲○○結果，此部分應屬被告乙○○私行拘禁犯行之
      部分行為，不應另論刑法第305條之恐嚇罪。
    (4)被告二人夥同在場二名不詳男子，持類似槍枝之物品（尚
      無證據可認此物品客觀上足以對人之生命、身體安全構成
      威脅，不能認為係兇器）及客觀上足以對人之身體安全構
      成威脅之健身彈簧棒一支，施用強暴、脅迫至使告訴人丙○○、戊○○二人不能抗拒，而命告訴人丙○○、戊○○
      二人交付身上財物、搜刮告訴人丙○○之皮包，進而強逼
      渠二人在告訴人甲○○簽發之本票上背書，因而取得持上
      開本票對渠二人追索之不法利益，所為係犯刑法第328 條
      第1項之強盜取財罪及同條第2項之強盜得利罪，並有同法
      第321條第1項第3款、第4款之情形，而成立同法第330 條
      第1項之加重強盜一罪；被告二人於密切接近之時間，於
      同地數度實施加重強盜行為，應認為係接續犯，而論以包
      括之加重強盜一罪。被告乙○○、丁○○及在場不詳男子
      二人就上開犯行，有犯意聯絡及行為分擔，為共同正犯。
      被告乙○○、丁○○共同私行拘禁告訴人三人，並毆打渠
      三人成傷，且同時對告訴人丙○○、戊○○二人加重強盜
      犯行，俱係一行為觸犯數罪名之同種想像競合犯，應依刑
      法第55條之規定，各論以傷害、私行拘禁及加重強盜一罪
      。又被告二人所犯傷害、強制及加重強盜等罪，均係在禁
      錮被害人行動自由之過程中遂行，故上述三罪各與私行拘
      禁罪存有方法、目的之牽連關係，應從一重之加重強盜罪
      處斷。
四、查被告行為後，94年1月7日修正公布之刑法，自95年7月1日
    施行，修正後之刑法刪除第55條關於牽連犯之規定。本件被
    告所犯上開傷害、強制及加重強盜等罪具有牽連犯之關係，
    依修正前即行為時之規定，應從一重之加重強盜罪處斷；依
    修正後之刑法既已刪除牽連犯之規定，則所犯上述各罪應依
    數罪併罰之規定分論併罰。比較新舊法之規定，修正後之規
    定並非較有利於被告，依刑法第2條第1項之規定，應適用行
    為時之法律，即適用修正前刑法第55條牽連犯之規定，從一
    重之罪處斷。又關於刑法規定各罪法定刑有罰金刑者：原應
    適用罰金罰鍰提高標準條例第一條前段規定：「依法律應處
    罰金、罰鍰者，就其原定數額得提高為二倍至十倍。」（按
    該條規定業於七十二年七月二十七日經司法院、行政院令發
    布：「依勘亂時期罰金罰鍰提高標準條例第一條前段及第三
    條規定將刑法定有罰金各條之罰金數額，均提高為十倍。」
    並自七十二年八月一日起施行），然九十五年七月一日施行
    之刑法施行法第一條之一前段則規定：「中華民國九十四年
    一月七日刑法修正施行後，刑法分則編所定罰金之貨幣單位
    為新臺幣。九十四年一月七日刑法修正時，刑法分則編未修
    正之條文定有罰金者，自九十四年一月七日刑法修正施行後
    ，就其所定數額高為三十倍。」以刑法第二百七十七條傷害
    罪為例，該條第一項規定：「傷害人之身體或健康者，處三
    年以下有期徒刑、拘役或一千元以下罰金。」罰金部分如依
    罰金罰鍰提高標準條例第一條前段規定，應為銀元一萬元（
    即新台幣三萬元），則依罰金罰鍰提高標準條例第一條前段
    與九十五年七月一日施行之刑法施行法第一條之一前段規定
    ，二者罰金上限，均為新台幣三萬元。次按刑法第三十五條
    第二項規定：「同種之刑，以最高度之較長或較多者為重。
    最高度相等者，以最低度之較長或較多者為重。」因而罰金
    之下限，依新刑法第三十三條第五款規定：「罰金：新臺幣
    一千元以上，以百元計算之。」依舊刑法第三十三條第五款
    規定：「罰金：一元以上。」二者比較結果，顯然以舊刑法
    罰金之下限為較輕，而有利於被告。則依新刑法第二條第一
    項前段從舊從輕原則，本件被告二人所犯傷害、強制、私行
    拘禁罪應適用修正前舊刑法及罰金罰鍰提高標準條例第一條
    前段規定。又行為後法律有變更者，依修正前刑法第2條第1
    項之規定，以適用裁判時法為原則，如行為時法有利於行為
    人，則例外適用行為時法；依修正後刑法第2條第1項規定，
    以適用行為時法為原則，惟如裁判時法有利於行為人，則例
    外的適用裁判時法。以往實務見解，認原判決未及比較適用
    新舊法時，上訴後，雖比較結果以舊法有利於行為人，而原
    判決別無其他撤銷事由，仍應由本院以此為由撤銷改判。惟
    修正後之規定係以適用行為時法為原則，因此原判決雖未及
    比較適用，然上訴本院後，經比較新舊法，行為後之法律並
    非較有利於行為人，仍應適用行為時法，則原判決適用行為
    時法即無不當，自不構成撤銷之事由。
五、原審法院因認被告等犯行事證明確，適用刑事訴訟法第300
    條、刑法第28條、第330條第1項、第321條第1項第3款、第
    4款、刑法第2條第1項，修正前刑法第55條、第302條第1項
    、第304條第1項、第277條第1項、第55條，罰金罰鍰提高標
    準條例第一條前段之規定，並審酌被告乙○○僅因與告訴人
    甲○○間債務糾紛，竟邀集被告丁○○等人共同以非法方法
    強逼告訴人甲○○還款，其間復見財起意，強盜告訴人丙○○、戊○○二人財物，其等將告訴人三人禁錮數小時，復持
    器械將渠等毆打成傷，且強命渠等脫衣以便看管，致告訴人
    三人身心受創，惡性非輕，且被告乙○○於本案審理中，多
    次以電話騷擾告訴人丙○○，對渠惡言相向，此業經告訴人
    丙○○當庭證述明確，並經原審調閱相關電話通聯紀錄查明
    屬實（見原審卷第301、327至348頁），而被告二人犯後俱
    矢口否認犯行，態度不佳，以及被告乙○○為本案主導者，
    被告丁○○僅係聽命行事之行為分工，但姑念被告乙○○有
    肢體障礙，行動不便等一切情狀，分別量處乙○○處有期徒
    刑玖年，丁○○處有期徒刑柒年陸月。被告乙○○、丁○○
    二人持之用以犯案之類似槍枝物品、健身彈簧棒一支，均未
    扣案，且無證據證明為被告二人所有，爰均不為沒收之諭知
    。認事用法並無不當、量刑亦甚妥適，被告仍執前詞否認犯
    行，指摘原判決不當提起上訴，核無理由，應予駁回。
據上論結，應依刑事訴訟法第368條，判決如主文。
本案經檢察官羅清溪到庭執行職務。
中    華    民    國    95    年    8     月    8     日
                  刑事第三庭  審判長法  官   陳義仲
                                    法  官   陳顯榮
                                    法  官   宋明蒼
以上正本證明與原本無異。
如不服本判決，應於收受本判決後十日內向本院提出上訴書狀。
其未敘述上訴理由者並得於提起上訴後十日內向本院補提理由書
狀（均須按他造當事人之人數附繕本）「切勿逕送上級法院」。
                                    書記官   尤乃玉
中    華    民    國    95    年    8     月    9     日
附錄本案論罪科刑法條全文：
中華民國刑法：
第三百三十條第一項
犯強盜罪而有第三百二十一條第一項各款情形之一者，處七年以
上有期徒刑。
第三百二十條第一項第三款、第四款
犯竊盜罪而有左列情形之一者，處六月以上、五年以下有期徒刑
：
三  攜帶兇器而犯之者。
四  結夥三人以上而犯之者。
修正前第三百零二條第一項
私行拘禁或以其他非法方法，剝奪人之行動自由者，處五年以下
有期徒刑、拘役或三百元以下罰金。
修正前第三百零四條第一項
以強暴、脅迫使人行無義務之事或妨害人行使權利者，處三年以
下有期徒刑、拘役或三百元以下罰金。


司法院資訊處製作；財團法人民間司法改革基金會備份。
